【裁判字號】    89,易,504
【裁判日期】    890613
【裁判案由】    詐欺等
【裁判全文】
臺灣桃園地方法院刑事判決                          八十九年度易字第五四號
    公  訴  人  臺灣桃園地方法院檢察署檢察官
    被      告  甲○○
右列被告因詐欺等案件，經檢察官提起公訴（八十八年度偵緝字第六三０號），本院
判決如左：
    主      文
甲○○行使偽造私文書，足以生損害於他人，處有期徒刑伍月，緩刑參年。
    事      實
一、甲○○於民國八十六年十月五日，在其位於桃園縣龜山鄉○○路四九二號一０樓
    住處召集會款每會為新台幣（下同）一萬元，會員含會首計三十五人之民間互助
    會，會期自八十六年十月五日起至八十九年八日五日止，定每月五日在其上址住
    處開標，採內標制，以投標金額最高之人為得標者，其中會員乙○○以自己及其
    夫徐勝榮名義及頂讓原會員「林麗玲」之名義共參加六會。詎甲○○因資金週轉
    不靈，竟竟意圖為自已不法之所有，於第十四次會即八十七年十一月五日開標時
    ，利用擔任會首及主持開標之便，未經乙○○之同意，先在標單上偽造得標金額
    二千五百元及偽造得標者林麗玲署押之方式偽造標單，再出示所偽造之上紙標單
    予其他會員，向其他會員騙稱已由林麗玲以二千五百元得標，足以生損害於乙○
    ○、林麗玲及全體活會會員，以此方式冒標會款，致其他活會會員均陷於錯誤，
    以為真係林麗玲得標，而交付活會會款予甲○○，甲○○共計詐得會款十六萬五
    千元（含被冒標者），嗣於八十八年一月五日倒會，乙○○經另會員陸麗麗告知
    ，始查得上情。
二、案經乙○○訴請臺灣桃園地方法院檢察署檢察官偵查起訴。
      理      由
一、訊據被告甲○○固坦承於右揭時地有製造標單，以林麗玲名義標取會款，惟矢口
    否認有偽造標單及詐取會款犯行，辯稱事先有經過乙○○之同意，乙○○同意以
    借貸方式，由伊以林麗玲名義先標取會款，並由乙○○繼續繳交死會會款，伊並
    支付利息予乙○○，待日後伊再返還當次所收取之全部會款云云。經查：被告雖
    一再辯稱告訴人乙○○有同意伊以林麗玲名義先標取會款，由伊向乙○○借貸所
    收取之全部會款云云，惟乙○○於偵查及本院審理中均一再否認上情，及同一互
    助會另會員即證人陸麗麗於本院審理中亦到庭證稱「我都有在會單上記載八十七
    年開標的情形，八十八年一月被告倒會，有一天乙○○打電話給我（我原先不認
    識乙○○）說她要告甲○○，問我知不知道誰得標，我就將我記得告訴她，她就
    說她八十七年十一月得標的林麗玲是她的，她沒有標，是甲○○偷標的，我說我
    不知道」等語（見本院八十九年五月三十日訊問筆錄），並有證人陸麗麗所提出
    之有記載各會員得標情形之會單一紙附卷可稽（見八十八年度他字第一四二號偵
    查卷第二五頁），是告訴人乙○○確係經由另會員陸麗麗之告知始知悉其所有之
    林麗玲名義互助會已經被告標取，而被告於本院庭訊時亦無法提出任何借據類之
    書證或證人供本院調查以證實其與告訴人間就該次會款有借貸關係，其空言辯稱
    有經過告訴人乙○○同意云云，不足採信；被告雖又再辯稱與告訴人乙○○間有
    多次借貸關係，很相信她，所以此次借貸未寫借據云云，經本院訊問告訴人乙○
    ○，其亦陳稱與被告間有四次借貸關係，被告共向伊借了七、八十萬元，但每次
    借錢都有簽發支票以為借據（三張是被告媳婦林秀玉名義所簽發，一張是被告自
    己名義所簽發），也有算利息等語（見本院八十九年五月三十日訊問筆錄），並
    有被告所提之林秀玉名義所簽發之支票影本三紙在卷可證，是被告與告訴人間每
    次借貸既均有簽發支票以為憑據，若真如被告所辯稱就該次會款亦為事前同意之
    借貸，且該次所收取會款約三十萬元（含死會及活會），則二人間焉有不書立任
    何憑據之理，益證被告辯稱二人間早有多次借貸關係，本次亦是借貸云云，係脫
    罪卸責之詞，不足採信，並有該互助會會單簿之影本一份在卷可稽，本件事證明
    確，被告犯行洵堪認定。
二、按被告冒標會款時，有冒林麗玲之名義在標單上偽填得標金額及被冒標人之姓名
    ，再出示予其他不知情之活會會員為得標之表示，業據被告於本院審理中供述明
    確（見本院八十九年三月二十一日訊問筆錄），則該標單應認為係刑法第二百二
    十條之「準文書」，核被告所為，係犯刑法第三百三十九條第一項詐欺取財罪及
    第二百十六條、第二百十條行使偽造私文書罪之罪，又被告偽造「林麗玲」署押
    之行為，係偽造私文書之階段行為，不另論以偽造署押罪；又被告偽造私文書之
    低度行為，應為其後行使之高度行為所吸收，僅論刑法第二百十六條、第二百十
    條之行使偽造私文書罪。又所犯詐欺取財與行使偽造私文書兩罪間，有方法與結
    果之牽連犯關係，應依刑法第五十五條之規定，從一重之行使偽造私文書罪處斷
    。又公訴人雖僅論及被告所犯之詐欺取財罪，惟被告偽造標單以冒標會款，另犯
    刑法第二百十六條、第二百十條之行使偽造私文書罪之罪，已如前述，此部分雖
    為公訴人所漏論，惟因本院認與已起訴論罪部分有牽連犯之裁判上一罪關係，為
    起訴效力所及，本院自得審理。爰審酌被告品行、因一時貪念致犯本罪、擔任互
    助會會首竟違背會員之信任冒標會款、危會經濟秩序、所詐得金額、及犯後坦承
    犯行態度尚佳等一切情狀，量處如文所示之刑。末查被告前未曾受任何有期徒刑
    以上刑之宣告，此有臺灣桃園地方法院檢察署刑案資料查註紀錄表一紙附卷可憑
    ，經此偵審程序及刑之宣告，自當知所惕勉而無虞再犯，本院綜核各情認上開有
    期徒刑之宣告，已足策其自新，所宣告之刑，以暫不執行為適當，併依法諭知緩
    刑三年，用啟向上。又被告於所偽造之標單上有偽造林麗玲之署押，惟被告稱標
    單已於得標後丟棄而滅失，故不宣告沒收。
據上論斷，應依刑事訴訟法第二百九十九條第一項前段，刑法第二百十六條、第二百
十條、第三百三十九條第一項、第五十五條、第七十四條第一款，罰金罰鍰提高標準
條例第一條前段，判決如主文。
本案經檢察官呂理銘到庭執行職務。
中      華      民      國      八十九    年    六      月    十三   日
                                臺灣桃園地方法院刑事第四庭
                                      法  官  孫惠琳
如不服本判決，應於判決送達後十日內，向本院提出上訴狀。
附論罪科刑依據之法條：
刑法第百十條


司法院資訊處製作；財團法人民間司法改革基金會備份。
